臺灣高雄地方法院刑事判決　　　　　　 110年度交訴字第31號
公　訴　人　臺灣高雄地方檢察署檢察官
被　　　告　葉怡伶



選任辯護人　林夙慧律師
　　　　　　陳宏哲律師
　　　　　　林怡廷律師
上列被告因公共危險案件，經檢察官提起公訴（110年度調偵緝
字第14號），因被告於本院準備程序時就被訴事實為有罪之陳述
，經告知簡式審判程序之旨，並聽取被告、辯護人與公訴人之意
見後，合議庭裁定由受命法官依簡式審判程序獨任審理，判決如
下：
    主  文
葉怡伶犯駕駛動力交通工具發生交通事故致人傷害逃逸罪，處有
期徒刑陸月，如易科罰金，以新臺幣壹仟元折算壹日。緩刑貳年
。
    事  實
一、葉怡伶領有普通重型機車駕駛執照，於民國108年6月24日17
    時5分許，騎乘車牌號碼000-0000號普通重型機車，自高雄
    市○○區○○○路000號前起駛，欲駛入三多一路由西向東
    之慢車道時，本應注意車輛起駛前應注意前後左右有無車輛
    ，並應禮讓行進中之車輛優先通行，而依當時天候晴、日間
    有自然光線、柏油路面乾燥無缺陷、無障礙物、視距良好，
    無不能注意之情事，竟未注意前後左右有無車輛，並禮讓行
    進中之車輛優先通行，即貿然起駛進入三多一路西向東之慢
    車道，適有吳子俊騎乘車牌號碼000-000號普通重型機車，
    沿三多一路由西向東亦駛至237號前，見狀閃避不及，自後
    方撞擊葉怡伶騎乘之上開機車後，雙方均人車倒地，吳子俊
    受有雙膝多處挫裂傷之傷害（所涉過失傷害部分，業經撤回
    告訴，另為不起訴處分確定）。詎葉怡伶明知其駕駛前揭車
    輛發生交通事故，已致人受傷，竟另行起意，基於肇事逃逸
    之犯意，未停車查看吳子俊之傷勢，亦未報警處理、為其他
    必要之救護措施或留下聯絡方式，撿拾其倒地後掉落之拖鞋
    即騎乘上開機車離去。嗣經警調閱道路監視器畫面，而循線
    查悉上情。
二、案經吳子俊訴由高雄市政府警察局苓雅分局報告臺灣高雄地
    方檢察署檢察官偵查起訴。
    理  由
一、本件被告葉怡伶所犯之罪係死刑、無期徒刑、最輕本刑為3
    年以上有期徒刑以外之罪，其於準備程序中就被訴事實為有
    罪之陳述，經法官告知簡式審判程序之旨，並聽取公訴人及
    被告、辯護人之意見後，本院認宜進行簡式審判程序，依刑
    事訴訟法第273條之1第1項規定，由合議庭裁定進行簡式審
    判程序。又本件之證據調查，依刑事訴訟法第273條之2規定
    ，不受同法第159條第1項、第161條之2、第161條之3、第16
    3條之1及第164條至第170條規定之限制，均合先敘明。
二、認定事實所憑證據及理由
㈠、上揭犯罪事實，業據被告於本院審理時坦承不諱（見本院卷
    第49、72頁），核與證人即告訴人吳子俊於警詢、偵訊之證
    述相符（見警卷第3至7頁、偵卷第11至12頁），並有告訴人
    之診斷證明書、監視器畫面擷取照片、告訴人之傷勢照片及
    騎乘機車外觀照片、道路交通事故現場圖、調查報告表（一
    ）、（二）-1、肇事逃逸追查表、告訴人之談話紀錄表、酒
    精測定紀錄表、自首情形紀錄表、現場照片、車輛詳細資料
    列印報表、公路監理電子閘門查詢資料在卷可稽（見警卷第
    11至47頁、本院卷第15至17頁），復經本院勘驗道路監視器
    畫面明確，有本院勘驗筆錄及擷取照片在卷（第47頁、第53
    至57頁），足徵被告上開任意性自白與事實相符，堪以採信
    。
㈡、按刑法第185條之4駕駛動力交通工具肇事致人死傷而逃逸罪
    之成立，在主觀上須行為人對致人死傷之事實有所認識，並
    進而決意擅自逃離肇事現場，為其要件。但此所謂「認識」
    ，並不以行為人明知致人死傷之事實之確定（直接）故意為
    必要，祇須行為人預見因肇事而有發生致人死傷之結果，仍
    執意逃逸，亦即有不確定（間接）故意，即足當之（最高法
    院110年度台上字第3554號判決意旨參照）。查告訴人固係
    自被告之後方撞擊被告騎乘之車輛，業經本院勘驗明確（見
    本院卷第53頁），但被告於本院已供稱：我當時的意識是正
    常的，能夠正常騎車、辨識路況等語（見本院卷第39頁），
    與本院勘驗被告於案發後其他路段騎乘機車之監視畫面，可
    見被告行車過程平穩，無搖晃或偏離車道等情事，有本院勘
    驗筆錄及擷取照片可按（見本院卷第58至59頁），足認被告
    當時意識狀態正常，顯無可能不知發生車禍。再者，告訴人
    於警詢、偵訊已證稱：車禍發生後我有倒地，被告在現場罵
    一些我聽不懂的話，撿起她撞擊後掉在現場的拖鞋，就騎車
    離開了等語（見警卷第7頁、偵卷第11至12頁），核與現場
    監視器畫面確有攝得2車碰撞及告訴人機車倒地後（被告之
    機車已脫離攝影範圍），被告尚遺落1隻拖鞋在告訴人機車
    倒地處旁之機車道上，而被告步行至機車道上撿起拖鞋後，
    又步行離開攝影範圍等節相符，同有本院勘驗筆錄及擷取照
    片在卷可證（見本院卷第53至57頁），是被告既於車禍發生
    後又返回碰撞現場撿起其因撞擊而掉落之拖鞋，當可目擊告
    訴人已因車禍倒地，自已明知告訴人因此受傷，卻仍未停留
    現場或報警處理，主觀上顯然對肇事致人受傷之事實有所認
    識，並進而決意擅自逃離肇事現場，具有肇事逃逸之直接故
    意甚明。
㈢、又起駛前應注意前後左右有無障礙或車輛行人，並應讓行進
    中之車輛行人優先通行，道路交通安全規則第89條第1項第7
    款定有明文，被告既領有普通重型機車駕駛執照，對此當知
    之甚詳並應遵守。惟被告係自停放於上開路段旁之汽車中間
    直接騎出，駛入三多一路之慢車道，告訴人所騎車輛閃避不
    及因而自後方撞上，亦有本院勘驗筆錄及擷取照片在卷可證
    （見本院卷第53至57頁），顯見被告起駛前並未禮讓行進中
    之車輛優先通行，對於交通事故之發生自有過失無疑。
㈣、綜上，本案事證明確，被告上開犯行洵堪認定，應依法論科
    。
三、論罪科刑
㈠、行為後法律有變更者，適用行為時之法律。但行為後之法律
    有利於行為人者，適用最有利於行為人之法律，刑法第2條
    第1項定有明文。本案被告行為後，刑法第185條之4業於110
    年5月28日修正公布、同年月30日施行。修正前原規定「駕
    駛動力交通工具肇事，致人死傷而逃逸者，處1年以上7年以
    下有期徒刑」，修正後於第1項規定「駕駛動力交通工具發
    生交通事故，致人傷害而逃逸者，處6月以上5年以下有期徒
    刑；致人於死或重傷而逃逸者，處1年以上7年以下有期徒刑
    」，並增訂第2項，規定「犯前項之罪，駕駛人於發生交通
    事故致人死傷係無過失者，減輕或免除其刑」。比較修正前
    、後之規定，修正前對於逃逸之被告不分其就「肇事」有無
    過失，一律處1年以上7年以下有期徒刑，修正後則將原規定
    「肇事」修正為「發生交通事故」，並以被告就「發生交通
    事故」有無過失，分別依第1項、第2項規定論處，有過失者
    ，以造成傷亡程度輕重異其處罰，若非致人於死或重傷，即
    處以較輕之刑；無過失者，尚可減輕或免除其刑，修正後之
    規定即對被告較為有利，依刑法第2條第1項但書規定，自應
    適用修正後之刑法第185條之4第1項前段規定處斷。
㈡、核被告所為，係犯刑法第185條之4第1項前段之駕駛動力交
    通工具發生交通事故致人傷害逃逸罪。
㈢、被告雖應適用修正後之刑法第185條之4規定，然被告對本次
    交通事故之發生確有過失，已如前述，即無從適用同條第2
    項規定減免其刑。另修正後之法定刑已有減輕，應認已不存
    在修正前之情輕法重情事（最高法院110年度台上字第4674
    號、第4675號判決意旨參照），且本案已量處法定最輕之刑
    ，難認客觀上有何情輕法重，足以引起一般同情之可堪憫恕
    情形，卷內證據亦無從證實被告犯罪當時有何特殊之原因與
    環境，在客觀上足以引起一般同情而顯然可憫，故同無刑法
    第59條之適用。
㈣、爰審酌被告僅為貪圖方便，不顧其他用路人之安全，起駛前
    未注意前後左右有無車輛並禮讓行進中之車輛先行，肇致本
    件車禍事故，已明知告訴人因此受傷，卻未停留在車禍現場
    以救助告訴人或報警處理，即行離去，違反義務之情節及對
    其他用路人之行車安全所帶來之潛在威脅，俱非輕微。惟念
    及告訴人所受傷勢尚非嚴重，且被告終能於本院審理時坦承
    犯行，並已於偵查期間與告訴人達成和解、賠償完畢，有高
    雄市苓雅區調解委員會調解書及本院核定函在卷（見調偵緝
    卷第5至6頁），對告訴人所受損害已為適當填補且獲得原諒
    ，復無前科，有其前科紀錄在卷，素行尚稱良好，暨被告為
    二專畢業，目前擔任臨時工，月薪約新臺幣1萬餘元，尚有
    父母需扶養、家境貧窮，長期接受思覺失調症治療（見本院
    審交訴卷第37、51頁、本院卷第73頁）等一切情狀，量處如
    主文所示之刑，並諭知易科罰金之折算標準。
四、被告未曾因故意犯罪受有期徒刑以上刑之宣告，有其前科表
    可參，足見素行尚可，茲念其僅因一時失慮致罹刑章，犯後
    已坦承犯行，且與告訴人達成和解、賠償完畢，告訴人已表
    示不予追究，已如前述，可見被告犯後彌補之態度，信其經
    此偵、審程序及罪刑宣告之教訓後，當知戒慎警惕而無再犯
    之虞，本院認為被告所受本案刑之宣告以暫不執行為適當，
    爰依刑法第74條第1項第1款規定，諭知緩刑2年，以勵自新
    。
據上論斷，應依刑事訴訟法第273條之1第1項、第299條第1項前
段，判決如主文。
本案經檢察官鄭博仁提起公訴，檢察官周容到庭執行職務。
中    華    民    國   110    年    10    月    25    日
                  刑事第三庭    法  官  王聖源
以上正本證明與原本無異。
如不服本判決應於收受送達後20日內向本院提出上訴書狀，並應
敘述具體理由；如未敘述上訴理由者，應於上訴期間屆滿後20日
內向本院補提理由書（均須按他造當事人之人數附繕本）「切勿
逕送上級法院」。
倘因疫情而遲誤不變期間，得向法院聲請回復原狀。
中    華    民    國   110    年    10    月    25    日
                                書記官  陳瓊芳
　
附錄本案論罪科刑法條：
刑法第185條之4第1項前段：駕駛動力交通工具發生交通事故，
致人傷害而逃逸者，處六月以上五年以下有期徒刑。